臺灣屏東地方法院刑事判決
111年度訴字第217號
公  訴  人  臺灣屏東地方檢察署檢察官
被      告  林裕峰



上列被告因偽造文書等案件，經檢察官提起公訴（111年度偵字
第2332號），被告於準備程序中就被訴事實為有罪之陳述，經本
院合議庭裁定由受命法官依簡式審判程序審理，判決如下：
    主  文
林裕峰犯行使偽造公文書罪，處有期徒刑壹年肆月。未扣案偽造
之「高雄市政府地政局楠梓地政事務所」印文貳枚、「主任李浚
昌」印文貳枚、「主任李浚昌」印章壹枚均沒收。未扣案犯罪所
得新臺幣壹佰貳拾伍萬元沒收，於全部或一部不能沒收時，追徵
之。
    事  實
一、林裕峰任職於不動產仲介公司，於民國108年初，受李萍、
    李汶芯共同委託居間購買門牌號碼高雄市○○區○○○路0000號1
    0樓之高雄市○○區○○段○○段000000000號土地及其上同段000-
    0000號建物（下稱本案房地），李萍、李汶芯因而於108年3
    月14日，在屏東縣○○鄉○○地○○○○○○○號1所示斡旋金予林裕峰
    。林裕峰明知其與本案房地所有權人之議價已經失敗，本應
    退還斡旋金，卻意圖為自己不法之所有，基於詐欺取財、行
    使偽造公文書之犯意，向李萍、李汶芯佯稱已經議價成功，
    除未返還附表編號1所示斡旋金外，更接續以頭期款、仲介
    費、代書費等名義請求李萍、李汶芯支付款項，致其等陷於
    錯誤，於附表編號2至6所示時間，支付附表編號2至6所示款
    項予林裕峰。林裕峰為取信李萍、李汶芯，故以電腦自行製
    作高雄市政府地政局楠梓地政事務所土地所有權狀、建物所
    有權狀，並在權狀上各貼上1枚地政機關印文圖片後列印，
    再持其盜刻之「主任李浚昌」印章，在土地所有權狀、建物
    所有權狀上各偽造「主任李浚昌」印文1枚。復於108年8月2
    日，在屏東縣屏東市不詳地點交付其偽造之高雄市政府地政
    局楠梓地政事務所土地所有權狀、建物所有權狀予李萍、李
    汶芯收執，而行使之。上開偽造之公文書足生損害於地政事
    務所對於建物、土地登記事項管理之正確性以及房屋所有權
    人。嗣李萍察覺土地所有權狀、建物所有權狀為偽造，質問
    林裕峰，林裕峰於附表編號7至12所示時間，退還各該編號
    所示款項予李萍、李汶芯，始悉上情。
二、案經李萍訴由臺灣臺東地方檢察署呈請臺灣高等檢察署檢察
    長令轉臺灣屏東地方檢察署檢察官偵查起訴。
    理  由
一、上揭犯罪事實，業據被告林裕峰於警詢、偵訊、審理時坦承
    不諱（他一卷第23頁至第29頁、第81頁至第83頁，本院卷第
    37頁至第55頁），核與證人即告訴人李萍於偵查之證述大致
    相符(他一卷第91頁至第92頁，他二卷第5頁至第6頁)，並有
    被告偽造之高雄市政府地政局楠梓地政事務所建物所有權狀
    、土地所有權狀、議價委任書暨委任給付服務費承諾書、郵
    政跨行匯款申請書、斡旋金收據、現金保管條、借據、本票
    、被告退還附表編號9至11所示款項予告訴人之收據、被告
    傳送予告訴人之簡訊截圖、LINE截圖各1份、臺灣銀行匯款
    申請書回條聯、告訴人陳情書、被告名片影本各2份在卷可
    憑(他一卷第33頁、第39頁至第45頁、第55頁至第61頁、第9
    5頁至第109頁、第115頁，偵卷第41頁、第45頁至第47頁、
    第51頁至第52頁)，足證被告任意性自白與事實相符，堪以
    採信。本案事證明確，被告犯行堪以認定，應依法論罪科刑
    。
二、論罪科刑：
　㈠核被告所為，係犯刑法第216條、第211條行使偽造公文書罪
    、同法第339條第1項詐欺取財罪。被告上開偽造印章、印文
    之行為，係偽造公文書之階段行為，其偽造公文書後持以行
    使，偽造之低度行為應為其後行使之高度行為所吸收，均不
    另論罪。又告訴人陸續於附表編號1至6所示時間交付款項，
    係被告詐欺取財行為使告訴人分次交付財物之結果，僅成立
    一詐欺取財罪。被告偽造不實之土地所有權狀、建物所有權
    狀，交予告訴人而施行詐術之行為，係以一行為同時觸犯行
    使偽造公文書、詐欺取財二罪名，為想像競合犯，應依刑法
    第55條前段規定，從一重之行使偽造公文書罪處斷。
　㈡爰以行為人之責任為基礎，審酌被告偽造地政事務所之建物
    、土地所有權狀，嚴重損及地政事務所對於建物、土地登記
    事項管理之正確性，並損及實際所有權人之權益，復訛騙告
    訴人能為其仲介購買房屋事宜，使告訴人交付價金共新臺幣
    (下同)2,151,112元，使其損失慘重，被告所為實應非難。
    惟念及被告行為時，並無任何前科紀錄，此有臺灣高等法院
    被告前案紀錄表可憑，素行良好。其犯後始終坦承犯行，態
    度尚可。被告已退還如附表編號7至12所示金錢，告訴人財
    產損失已經部分填補。兼衡其自陳之學識程度及家庭、經濟
    狀況（因事涉個人隱私故不揭露，詳如本院卷第54頁）等一
    切情狀，量處如主文所示之刑。
三、沒收：
　㈠偽造之印章、印文：
　　偽造之印章、印文或署押，不問屬於犯人與否，沒收之，刑
    法第219條定有明文。被告偽造之高雄市政府地政局楠梓地
    政事務所建物所有權狀、高雄市政府地政局楠梓地政事務所
    土地所有權狀因已交付告訴人收執，非被告所有，亦未經依
    法扣押，故不予宣告沒收。而被告自陳：「我是用電腦製作
    假權狀，地政機關的方印是我從電腦上截圖修改並彩色列印
    ，再用我去印章店刻的『主任李浚昌』蓋印，那印章已經另案
    扣押。(他一卷第27頁，本院卷第52頁)」故高雄市政府地政
    局楠梓地政事務所建物所有權狀上偽造之「高雄市政府地政
    局楠梓地政事務所」印文1枚、「主任李浚昌」印文1枚；高
    雄市政府地政局楠梓地政事務所土地所有權狀上偽造之「高
    雄市政府地政局楠梓地政事務所」印文1枚、「主任李浚昌
    」印文1枚，均依刑法第219條規定宣告沒收。「主任李浚昌
    」印章1枚，並未於本案扣案，亦無證據證明已經滅失，應
    依上開規定宣告沒收。
　㈡犯罪所得：
　　犯罪所得，屬於犯罪行為人者，沒收之；前2項之沒收，於
    全部或一部不能沒收或不宜執行沒收時，追徵其價額；犯罪
    所得已實際合法發還被害人者，不予宣告沒收或追徵，刑法
    第38條之1第1項前段、第3項、第5項分別定有明文。告訴人
    給付如附表編號1至6所示款項共2,151,112元予被告，有附
    表編號1至6證據欄所示證據可憑，此部分為被告犯罪所得。
    被告已退還如附表編號7至12所示款項共901,112元予告訴人
    ，亦有附表編號7至12證據欄所示證據可憑，故於901,112元
    範圍內，告訴人已因被告賠償而填補其損害，爰依刑法第38
    條之1第5項規定，不予宣告沒收。被告仍保有之犯罪所得1,
    250,000元(計算式：2,151,112元－901,112元＝1,250,000元)
    並未扣案，爰依刑法第38條之1第1項前段、第3項規定宣告
    沒收，且因犯罪所得為新臺幣，無不宜執行沒收之情形，且
    無價額可言，故於全部或一部不能沒收時，追徵之。
據上論斷，應依刑事訴訟法第273條之1第1項、第284條之1、第2
99條第1項前段，判決如主文。
本案經檢察官黃莉紜提起公訴，檢察官潘國威到庭執行職務。
中　　華　　民　　國　　111 　年　　 6　　月　　 7　　日
                  刑事第一庭    法  官  粘凱庭
以上正本證明與原本無異。
如不服本判決應於收受判決後20日內向本院提出上訴書狀，並應
敘述具體理由；其未敘述上訴理由者，應於上訴期間屆滿後20日
內向本院補提理由書（均須按他造當事人之人數附繕本）「切勿
逕送上級法院」。
中　　華　　民　　國　　111 　年　　 6　　月　　 7　　日
                                書記官  李家維
附錄本案論罪科刑法條全文：
中華民國刑法第211條
偽造、變造公文書，足以生損害於公眾或他人者，處一年以上七
年以下有期徒刑。
中華民國刑法第216條
行使第二百一十條至第二百一十五條之文書者，依偽造、變造文
書或登載不實事項或使登載不實事項之規定處斷。
中華民國刑法第339條
意圖為自己或第三人不法之所有，以詐術使人將本人或第三人之
物交付者，處五年以下有期徒刑、拘役或科或併科五十萬元以下
罰金。
以前項方法得財產上不法之利益或使第三人得之者，亦同。
前二項之未遂犯罰之。
卷別對照表：
他一卷 臺灣屏東地方檢察署110年度他字第2682號卷 他二卷 臺灣臺東地方檢察署110年度他字第735號卷 偵卷 臺灣屏東地方檢察署111年度偵字第2332號卷 本院卷 本院111年度訴字第217號卷 
附表：
編號 時間 資金流向 證據 1 108年3月14日 告訴人給付50,000元斡旋金予被告 ①告訴人於偵訊之證述（他二卷第5頁） ②收據1份(他一卷第45頁) 2 108年5月7日 告訴人給付500,000元予被告 ①告訴人於偵訊之證述（他一卷第91頁至第92頁，他二卷第5頁） ②議價委任書暨委任給付服務費承諾書1份（他一卷第33頁） 3 108年5月8日 告訴人給付200,000元予被告 ①告訴人於偵訊之證述（他一卷第92頁，他二卷第5頁） ②臺灣銀行匯款申請書回條聯1份（他一卷第41頁） 4 108年5月31日 告訴人給付500,000元予被告 ①告訴人於偵訊之證述（他一卷第92頁，他二卷第5頁） ②臺灣銀行匯款申請書回條聯1份（他一卷第43頁） 5 108年6月初不詳時間 告訴人給付151,112元予被告 ①告訴人陳情書1份(偵卷第51頁) 6 108年6月14日 告訴人給付750,000元予被告 ①告訴人於偵訊之證述（他一卷第92頁，他二卷第5頁） ②郵政跨行匯款申請書1份（他一卷第39頁） 7 109年1月8日 被告退還341,112元予告訴人 ①告訴人陳情書1份(偵卷第51頁) ②告訴人提出之存摺內頁明細1份（偵卷第53頁） 8 109年2月4日 被告退還60,000元予告訴人 ①告訴人陳情書1份(偵卷第51頁) ②告訴人提出之存摺內頁明細1份（偵卷第53頁） 9 110年2月10日 被告退還50,000元予告訴人 ①告訴人於偵訊之證述（他二卷第6頁） ②告訴人陳情書1份（偵卷第51頁至第52頁） ③告訴人提出之存摺內頁明細1份（偵卷第53頁） ④被告還款予告訴人之簽收單1份（他一卷第57頁） 10 110年2月11日 被告退還50,000元予告訴人 ①告訴人於偵訊之證述（他二卷第6頁） ②告訴人陳情書1份（偵卷第51頁至第52頁） ③告訴人提出之存摺內頁明細1份（偵卷第53頁） ④被告還款予告訴人之簽收單1份（他一卷第57頁） 11 110年3月20日 被告退還200,000元予告訴人 ①告訴人於偵訊之證述（他二卷第6頁） ②告訴人陳情書1份（偵卷第51頁至第52頁） ③被告還款予告訴人之簽收單1份（他一卷第57頁） 12 110年3月30日 被告退還200,000元予告訴人 ①告訴人陳情書1份（偵卷第51頁至第52頁） ②告訴人提出之存摺內頁明細1份（偵卷第53頁）